臺灣高等法院高雄分院刑事判決　　　　100年度上訴字第877號
上　訴　人
即　被　告　陳義常
上列上訴人因殺人未遂案件，不服臺灣高雄地方法院99年度訴字
第1499號中華民國100 年1 月31日第一審判決（起訴案號：臺灣
高雄地方法院檢察署99年度調偵字第453 號），提起上訴，本院
判決如下：
     主  文
上訴駁回。
     理  由
一、按不服地方法院之第一審判決而上訴者，須提出上訴書狀，
    並應敘述具體理由，上訴書狀未敘述上訴理由者，應於上訴
    期間屆滿後20日內補提理由書於原審法院。逾期未補提者，
    原審法院應定期間先命補正。但上訴書狀已敘述理由，惟所
    敘述者非屬具體理由，則屬不符上訴之法定程式，由第二審
    法院以其上訴不合法律上程式，判決駁回，不生定期命補正
    之問題，刑事訴訟法第350 條第1 項、第361 條、第362 條
    、第367 條定有明文。
二、再所稱具體理由，係指須就不服之判決為具體之指摘而言，
    如僅泛稱原判決認事用法不當或採證違法、判決不公等，均
    非具體理由（法院辦理刑事訴訟案件應行注意事項第162 點
    參照）。復按「所謂具體理由，必係依據卷內既有訴訟資料
    或提出新事證，指摘或表明第一審判決有何採證、認事、用
    法或量刑等足以影響判決本旨之不當或違法，而構成應予撤
    銷之具體事由，始克當之（例如：依憑證據法則具體指出所
    採證據何以不具證據能力，或依憑卷證資料，明確指出所為
    證據證明力之判斷如何違背經驗、論理法則）；倘僅泛言原
    判決認定事實錯誤、違背法令、量刑失之過重或輕縱，而未
    依上揭意旨指出具體事由，或形式上雖已指出具體事由，然
    該事由縱使屬實，亦不足以認為原判決有何不當或違法者（
    例如：對不具有調查必要性之證據，法院未依聲請調查亦未
    說明理由，或援用證據不當，但除去該證據仍應為同一事實
    之認定），皆難謂係具體理由，俾與第二審上訴制度旨在請
    求第二審法院撤銷、變更第一審不當或違法之判決，以實現
    個案救濟之立法目的相契合，並節制濫行上訴」（最高法院
    97年度台上字第892 號判決意旨參照）。是如上訴理由書狀
    並未依據卷內訴訟資料，具體指摘原判決認事用法有何違法
    或不當之情形，即屬上訴未敘述具體理由。又上訴書狀未敘
    述具體理由者，其上訴即屬於刑事訴訟法第362 條前段所定
    「上訴不合法律上之程式」之情形，第二審法院自應依同法
    第367 條之規定，以判決駁回之。
三、上訴人即被告陳義常經檢察官起訴係犯刑法271 條第2 項、
    第1 項之殺人未遂罪嫌，經原審以檢察官認被告所為，涉犯
    殺人未遂罪，尚有誤會，惟因二者之基本社會事實同一，爰
    依法變更起訴法條，論處被告係犯刑法第277 條第1 項之普
    通傷害罪，並判處有期徒刑8 月。被告不服提起上訴，略以
    ：緣事件之發生，係告訴人余秋田之機車冒黑煙，產生空
    氣污染，上訴人基以善意勸阻希望關閉引擎，其行為有違社
    會公義，並無挑釁之惡意，豈料告訴人竟惡言相向，施以恐
    嚇且揚言已殺了7 個人，致上訴人產生不滿，而回家攜帶塑
    膠管及水果刀。上訴人並無殺人之意圖，僅以塑膠管打告訴
    人之背部，因告訴人體格碩壯，上訴人為自衛始出水果刀，
    目的是阻嚇其攻擊，奈何告訴人凶猛不畏，以致造成傷害之
    事實。事件發生後，上訴人即向建國四路派出所自首，承
    認傷害之行為，上訴人亦有受傷，診斷書已呈庭，但因告訴
    人受傷較嚴重，上訴人始未提告訴，雖法律上不告不理，但
    在行為認知，應係上訴人善良之一面。就民事和解部分，
    在鹽埕區調解委員會，因於告訴人要求新台幣60萬元之賠償
    ，且堅持不降低；而上訴人係貧戶，根本無能力承擔，始未
    達成和解，並非上訴人不願和解，原審就此並未審究。告
    訴人並非善良之輩，庭訊時坦承其亦有攜帶小刀1 把。原審
    亦未審究其何以攜帶刀械之用意何在，為此提起上訴。
四、查上訴人即被告陳義常於98年6 月30日上午10時30分許，在
    高雄市○○區○○路與大有街口處，因見告訴人余秋田騎乘
    之機車在該處冒黑煙，遂心生不滿而與告訴人余秋田發生口
    角衝突，乃返家攜帶塑膠管及水果刀，隨後返回該處，以塑
    膠管毆打告訴人余秋田後方；告訴人余秋田遭毆後，即以安
    全帽及徒手毆打被告之頭部、左眼及左前臂，被告乃持預藏
    之水果刀往告訴人余秋田方向刺，致告訴人余秋田受有腹部
    穿刺傷併小腸穿孔、左肩切割傷等傷害，嗣一旁之證人呂在
    用見狀向前勸架，企圖分開被告與告訴人余秋田2 人，被告
    趁亂持塑膠管及水果刀逃逸。嗣於98年7 月1 日15時20分，
    為警未發覺被告涉案前，被告即主動向高雄市政府警察局鹽
    埕分局建國四路派出所員警曾繁旭自首，並接受裁判等情，
    業據被告於原審坦承供述有持水果刀刺傷告訴人余秋田，致
    告訴人余秋田受有腹部穿刺傷併小腸穿孔、左肩切割傷等傷
    害之事實，核與告訴人余秋田於原審審理時之證述情節大致
    相符，並有高雄醫學大學附設中和紀念醫院之余秋田診斷證
    明書、高雄醫學大學附設中和紀念醫院99年11月15日高醫附
    行字第0990004620號函暨附件即余秋田之病歷資料影本、現
    場照片6 張在卷可憑。且依證人即報案人方鈞鶴、呂在用於
    警詢之供證，亦堪認被告係與告訴人余秋田於上開時、地互
    毆、打架之事實。再參諸被告與告訴人余秋田2 人之糾紛，
    僅起因告訴人余秋田之機車冒黑煙之細故事由，2 人並無宿
    怨存在，亦無深仇大恨；告訴人余秋田之傷勢皆在身體之正
    面，而告訴人余秋田於警詢時係證稱：因伊背部遭打後，伊
    轉身親眼看到陳義常持刀等語，茍被告自始即基於殺人犯意
    而為，勢必持刀刺往告訴人余秋田之背部，而非持塑膠管打
    告訴人余秋田之背部，且大可於告訴人余秋田腹部受傷後，
    繼續持刀刺向告訴人余秋田身體之重要部位，但被告卻隨即
    離開現場等情以觀，尚難遽認被告有殺人之犯意；而論處被
    告係犯刑法第277 條第1 項之普通傷害罪。業已詳敘其所憑
    之依據、認定理由及法律見解；從形式上觀察，原判決並無
    認定事實錯誤、違背法令、判決適用法則不當之情形。而被
    告上訴意旨亦承認有於上開時、地傷害告訴人余秋田之事實
   （ 見被告上訴理由狀所載），亦徵原審判決並無不當；至於
    上訴意旨另指何以告訴人攜帶刀械之用意何在云云，經核與
    本件論斷事實無涉，其此部分之上訴理由，無從動搖原審判
    決之結論，尚難認屬已提出具體之上訴理由。
五、又關於刑之量定，係實體法上賦予法院得為自由裁量之事項
    ，倘其未有逾越法律所規定之範圍，或濫用其權限，即不得
    任意指摘為違法。且在同一犯罪事實與情節，如別無其他加
    重或減輕之原因，下級審量定之刑，亦無過重或失輕之不當
    情形，則上級審法院對下級審法院之職權行使，原則上應予
    尊重（最高法院75年度台上字第7033號判例；85年度台上字
    第2446號判決意旨參考）。
六、查本件原審業已審酌被告有自首僅減輕其刑之規定，及因告
    訴人余秋田之機車排放黑煙一事，與告訴人余秋田發生爭執
    ，嗣竟返回住處攜帶塑膠管及水果刀，欲以暴力解決之動機
    甚明，且迄今未與告訴人余秋田達成和解、告訴人余秋田所
    受傷勢非輕，痛苦非微；而被告事後仍辯稱是告訴人余秋田
    自己衝過來，才會受傷云云，未能反思其手段之殘暴可議之
    處；復曾有竊盜、違背安全駕駛致交通安全罪之前科，素行
    非佳，惟考量被告僅初中畢業、家庭經濟狀況為貧寒；事後
    能主動向警方自首，免除司法警察查緝之困難；另被告係因
    受告訴人余秋田之言語刺激，始傷害告訴人余秋田等一切情
    狀，量處如上開所示之刑，資為懲儆。業已斟酌關於刑法第
    57條科刑之一切情狀，在適法範圍內行使裁量權，從輕量刑
    ，核無量刑瑕疵或違背法令不當之情形；被告上訴理由仍以
    量刑過重，被告係貧戶，根本無能力承擔，並非不願和解云
    云，指摘原判決不當，自非可取，且未指摘原判決關於適用
    法律及量刑等項，有何具體違法或不當之處。
七、綜上所述，本院審酌上情，認原審業已斟酌全辯論意旨及調
    查證據之結果，對被告予以論罪科刑，於判決內已具體說明
    論科之理由，及其憑以認定之證據，客觀上並無何違法或不
    當之處。被告上訴意旨所陳，經核均並未依據卷內既有訴訟
    資料，具體指出或表明原判決有何採證、認事、用法等足以
    影響判決本旨之不當或違法之理由，應認未符合具體理由之
    要件，揆諸前揭說明，其上訴亦不合法律上之程式。
八、爰依刑事訴訟法第367 條前段、第372 條，不經言詞辯論，
    逕為判決如主文。
中    華    民    國   100    年    6     月    7     日
                 刑事第九庭     審判長法  官  莊秋桃
                                      法  官  范惠瑩
                                      法  官  田平安
以上正本與原本無異。
被告不得再上訴。
檢察官如不服本判決，應於判決送達後10日內向本院提出上訴狀
，其未敘述理由者，並應於提出上訴狀後10日內向本院補提上訴
理由狀（應附繕本）。
中    華    民    國   100    年    6     月    7     日
                                  書  記  官  馬蕙梅